【裁判字號】    97,簡上,377
【裁判日期】    970730
【裁判案由】    竊盜
【裁判全文】
臺灣高雄地方法院刑事判決             97年度簡上字第377號
上  訴  人
即  被  告  甲○○
上列上訴人即被告因竊盜案件，不服本院高雄簡易庭中華民國97
年4 月7 日97年度審簡字第1008號簡易處刑判決（聲請簡易判決
處刑案號：臺灣高雄地方法院檢察署97年度偵字第7576號），提
起上訴，本院管轄之第二審合議庭判決如下：
    主  文
原判決撤銷。
甲○○犯侵占離本人持有物罪，處罰金貳仟元，如易服勞役，以
新臺幣壹仟元折算壹日。緩刑貳年。
    事  實
一、甲○○意圖為自己不法之所有，於民國97年3 月3 日14時5
    分許，在高雄市○○區○○路20號民壯郵局內，見乙○○所
    有遺留在郵局櫃台窗口處之皮夾1 個（內含現金2400元、金
    融卡4 張、駕照及健保卡等物）係脫離本人所持有之物，竟
    侵占之，得手後，將現金花用殆盡並將上開皮夾丟棄於水溝
    中。嗣經乙○○發覺皮夾遺失後報警，經警調閱現場監視錄
    影帶而查悉上情。
二、案經高雄市政府警察局三民第二分局報請臺灣高雄地方法院
    檢察署檢察官偵查後聲請簡易判決處刑。
    理  由
一、上揭犯罪事實，業據被告坦承不諱，核與證人即被害人乙○
    ○證述情節相符，復有贓物認領保管單、照片、現場監視錄
    影帶、勘驗筆錄等在卷可稽，是被告自白與事實相符，堪以
    採信，本件事證明確，被告犯行應予論罪科刑。
二、按刑法第337 條所謂「離本人所持有之物」，係指物之離其
    持有，非出於本人之意思者而言，故除遺失物、漂流物外，
    凡非基於持有人之意思而喪失其本人所持有之物者，均屬「
    離本人所持有之物」。查本案前開被害人所有之皮包，因被
    害人一時疏忽放在郵局櫃臺處，致脫離本人所持有者，自應
    評價為離本人所持有之物。故核被告所為，係犯刑法第337
    條之侵占離本人所持有之物罪。聲請處刑書誤載被告所犯法
    條為竊盜罪嫌，經本院訊問證人即被害人乙○○證述明確及
    勘驗現場監視錄影帶後（參本院卷第21.22.31-38 頁），業
    經公訴人當庭更正被告犯罪事實及所犯法條為侵占離本人持
    有物罪嫌，合先敘明。爰審酌被告因一時貪念，侵占郵局櫃
    檯上被害人疏忽留下之皮包，行為自有不當，惟念及被告犯
    後坦承犯行，尚知悔悟，素行良好，有臺灣高等法院被告前
    案紀錄表在卷，該物品之價值，且侵占之物品，已據被害人
    領回，有贓物收據一紙在卷可參，犯罪所生之損害稍有填補
    ，被害人業已原諒被告達成和解（第6 頁），暨其犯罪動機
    、目的、手段等一切情狀，量處如主文所示之刑，並諭知易
    服勞役之折算標準，以示儆懲。
三、又查，上訴人即被告與被害人業於97年3 月22日達成和解，
    此有和解書（本院卷第6 頁）及被害人當庭供述（本院卷第
    34頁）在卷可稽，堪認上訴人即被告具有悔意，且上訴人即
    被告前未曾受有期徒刑以上刑之宣告，此有臺灣高等法院被
    告前案紀錄表1 紙在卷足按，於本院審理中坦承犯行，本院
    審酌被告因一時失慮，致罹刑章，經此偵、審程序及刑之宣
    告，當知所警惕，信無再犯之虞，因認前開所宣告之刑以暫
    不執行為適當，爰依刑法第74條第1 項第2 款規定，諭知不
    附負擔之緩刑2 年，以啟自新。
四、原審認被告罪證明確，予以論罪科刑，固非無見，惟原審未
    及審酌本案聲請簡易判決處刑事實應為侵占離本人持有物罪
    ，而論為竊盜罪，尚有未洽，上訴人上訴意旨執此指摘原判
    決不當，為有理由，自應由本院撤銷改判。
五、據上論斷，應依刑事訴訟法第455 條之1 第1 項、第3 項、
    第369 條第1 項前段、第364 條、第371 條、第299 條第1
    項前段，刑法第337 條、第42條第2 項、第74條第1 項第2
    款，刑法施行法第1 條之1 ，判決如主文。
本案經檢察官李文和到庭執行職務。
中    華    民    國    97    年    7     月    30    日
                  刑事第十庭  審判長法  官  何秀燕
                                    法  官  顏銀秋
                                    法  官  吳金芳
以上正本證明與原本無異。
如不服本判決，應於收受本判決後10日內向本院提出上訴書狀，
其未具體敘述理由者，應於上訴期間屆滿後20日內，向本院補提
上訴理由書狀（須按他造當事人之人數附繕本，勿逕送上級法院
）。
中    華    民    國    97    年    7     月    30    日
                                    書記官  武凱葳
附錄本判決論罪科刑法條：
中華民國刑法第337條
（侵占遺失物罪）
意圖為自己或第三人不法之所有，而侵占遺失物、漂流物或其他
離本人所持有之物者，處 5 百元以下罰金。


司法院資訊處製作；財團法人民間司法改革基金會備份。
